【裁判字號】    90,訴,769
【裁判日期】    901127
【裁判案由】    損害賠償
【裁判全文】
臺灣高雄地方法院民事判決  九十年度訴字第七六九號
    原      告  丁○○
                丙○○
                戊○○
                乙○○○
    訴訟代理人  金輔政律師
    被      告  甲○○
右當事人間請求損害賠償事件，本院判決如左：
    主      文
    事      實
    理      由
中      華      民      國    九十      年     十一     月    二十七    日
                                臺灣高雄地方法院民事第六庭
~B法  官  曾吉雄
右正本證明與原本無異。
如不服本判決，應於送達後廿日內，向本院提出上訴狀。
~B書記官  林國龍
中      華      民      國    九十      年     十一     月    二十七    日
為因請求損害賠償事件，依法提出準備書狀事：
    訴之聲明
一、原告之訴及假執行之聲請均駁回。
二、訴訟費用由原告負擔。
三、如受不利之判決，請准提供擔保免為假執行。
    事實及理由
一、對原告所主張之事實、理由及證據均予否認並爭執之。
二、檢察官不起訴處分，無拘束民事訴訟之效力，又刑事判決所為事實之認定，於獨
    立民事訴訟裁判時，本不受其拘束。（最高法院四十三年台上字第四十九號參照
    ）。原告以被告於八十七年十二月二十七日十八時廿五分許因過失追撞原告丁○○所駕駛UF -四八八五自用小客車，致原告分別受有輕重傷，業經鈞院八十八年
    度交易字第三三三號判決有罪確定在案，而認為被告對本件車禍應負過失責任乙
    節，顯然無理由，法院仍應依法調查證據，以資認定被告有無過失之責。
三、被告對本件車禍不負過失責任。
    １．被告於八十七年十二月二十七日十八時二十五分許，駕駛TO- 六三０六號自
        用小客車（以下簡稱任車），自高雄縣路竹鄉永業汽車修護廠沿中山路內側
        快車道由南向北行駛，適有原告丁○○亦駕駛UF- 四八八五號自用小客車（
        以下簡稱葉車），沿著中山路內側車道由南向北方向行駛，任車在後，途經
        高雄縣路竹鄉○○路四五五之一號東豐紡織纖維企業有限公司門前時，兩車
        相約四、五十公尺左右，詎葉車於行進中突失控撞擊中央隔島，一聲巨響導
        致被告一時受到短暫驚嚇，而閃煞不及，致任車左前方擦撞葉車右後方。
    ２．依警方所繪製之道路交通事故調查表顯示，葉車於肇事後之位置為車頭朝西
        北方向車尾朝東南方向，撞擊點分別為車頭及車尾後方，車後有玻璃碎片無
        任何煞車痕跡任車已移至路旁，撞擊點為左前方，此有道路交通事故調查表
        及照片附卷足稽，又有目擊證人莊進福於警訊中、偵查中及鈞院審理中證稱
        本件車禍係因任車途經肇事地點時失控先撞及安全島後，因任車一時閃煞不
        及而擦撞葉車後方屬實，依上開說明，足見系爭車禍為原告丁○○駕車失控
        先撞及安全島山後被告在後見狀一時受驚嚇而閃煞不及擦撞及葉車右後方，
        被告並無過失。
    ３．任車於八十七年十二月二十七日十八時二十五分許，自永業汽車修護廠沿路
        竹鄉○○路內側快車道由南向北方向行駛，時速約四、五十公里，途經東豐
        公司前之安全島缺口時距離葉車約四、五十公尺，因葉車突然失控撞及前面
        之安全島發生一聲巨響致被告一時受到驚嚇而閃煞不及致任車左前方擦撞及
        葉車右後方，任車並非未保持安全距離而撞及葉車，對本件車禍自不負過失
        責任。
    ４．本件車禍假如係任車未保持安全距離而撞及葉車致葉車失控再撞及安全島時
        ，則葉車受撞擊之次數至少應有二次，惟查原告戊○○於鈞院刑事庭審理時
        供稱：「我坐前面，突然間後面有一股衝力我們就撞向安全島，只撞一下，
        就有人來那人一直說是我們自己撞的。」（見鈞院刑事卷八十八年七月七日
        訊問筆錄），故果如原告戊○○所言係任車先撞及葉車致葉車失控再撞及安
        全島時，則葉車受傷撞之次數，應不止一次而已，足見被告未駕車撞及葉車
        致葉車失控再撞及安全島甚明。
    ５．本件車禍經送請台灣高屏澎區車輛行車事故鑑定委員會鑑定結果認為原告丁○○駕駛小客車失控撞及分向島與被告駕駛小客車未保持安全距離追撞前車
        應同為肇事原因，台灣省車輛行車事故覆議鑑定委員會鑑定結果為被告駕車
        未保持安全距離追撞前車為肇事原因，原告丁○○無肇事因素，惟依前開所
        述，本件車禍係葉車先撞及安全島後，任車在後受到驚嚇而閃煞不及撞及葉
        車，自無任何過失，上開鑑定結果顯然未就系爭車禍有關現場資料詳細研判
        ，亦未詳加瞭解，又無任何具體證據，遽以認定被告駕車撞及前車應負肇事
        責任乙節，顯然與事實不符，有欠公允，不足以採信。
二、退一步而言，縱令鈞院認為被告駕車有過失（被告自始否認），惟本件車禍係原
    告丁○○駕駛葉車失控撞及安全島後被告駕車閃煞不及撞及葉車，業經證人莊進
    福在警訊中及鈞院刑事庭審理時證述詳確，本件車禍原告丁○○駕車亦與有過失
    ，被告依法主張過失相抵。
    １．按損害之發生或擴大，被害人與有過失者，法院得減輕賠償金額或免除之，
        民法第二百十七條第一項定有明文。又駕駛機車有過失致坐於後座之人被他
        人駕駛之車撞死者後座之人係因藉駕駛人載送而擴大其活動範圍，駕駛人為
        之駕駛機車，應認係後座之使用人，原審類推適用民法第二百二十四條規定
        依同法第二百十七條第一項之規定，減輕被上訴人之賠償金額，並無不合。
        （最高法院七十四年台上字第一一七０號判例參照）。依前開說明，本件車
        禍之過失，原告丁○○亦與有過失，另原告戊○○、乙○○○、葉周錫均為
        搭載葉車之人，係因藉駕駛人載送而擴大其活動範圍，駕駛人丁○○為之駕
        駛汽車，應認為係丁○○、乙○○○、葉周錫之使用人，原告對此之賠償金
        額亦得主張，類推適用過失相抵之原則。
三、對於原告請求之賠償金額，陳述意見如左：
    １．丁○○請求賠償金額部份：
    （Ａ）醫藥部分新台幣（下同）二萬二千零十二元部分。
        （ａ）無醫師執照而為人診病之人（包括接骨師）所出具之醫藥費單據，因
              未經合法醫師認定其為醫療上所必需，故不能請求。（參照最高法院
              四十四年台上字第一０八號、四十七年台上字第一七九九號、五十年
              台上字第二０二０號、五十九年台上字第七六七號判決、六十一年台
              上字第一三三二號判決）。
        （ｂ) 原告丁○○因本件車禍於八十七年十二月二十七日至成大醫院急診入
              院，八十七年一月七日出院，八十八年一月十四日至八十八年三月十
              一日門診共五次，此有診斷證明書附卷足稽，依上開說明，足見被告
              之受傷於八十八年三月十一日門診已痊癒，不必再治療，原告於八十
              八年七月三十一日至東海醫事檢驗所做頸椎、胸椎、腰椎ｘ光檢查既
              未經合法醫師認定其為醫療上所必要，不得請求賠償九百元之檢查費
              。
        （ｃ）原告丁○○於八十八年三月十一日至成大醫院看診，其中證明書費一
              百元非醫療上所必要，依法不得請求賠償。此有收據足稽（證一）。
        （ｄ）依前開說明，原告丁○○得請求醫療費用為二萬一千零十二元。
    （Ｂ）汽車修理費二十二萬二千五百七十八元部分。
        （ａ）按附帶民事訴訟，係因犯罪而受損害之人，為請求回復其損害，於刑
              事訴訟程序附帶提起之民事訴訟，故提起是項訴訟，須限於起訴之犯
              罪事侵害個人之私權，致生損害者，始得為之。（最高法院二十三年
              附字第二四八號、最高法院二十六年鄂附字第二十二號判例參照）。
        （ｂ）按因犯罪而受損害之人，於刑事訴訟程序因得提起附帶民事訴訟，對
              於被告請求回復其損害，以被訴犯罪事實所生之損害為限，從而應以
              犯罪事實為附帶民事訴訟之原因事實，而過失毀損並非犯罪事實，某
              甲原不負毀損之刑事責任，縱令某乙得以過失毀損為理由獨立提起民
              事訴訟請求某甲依一八四條賠償其損害亦不得於刑事訴訟程序附帶提
              起民事訴訟。（參閱司法院公報第十三卷第十一期所載最高法院六十
              年度台上字第六三三號民事判決），又台灣高等法院所屬六十一年度
              法律座談會民事類第十二號提案亦採此見解。
         (ｃ）依前開說明，原告丁○○因本件車禍汽車損害修理費二十二萬二千五
              百七十八元部分，惟刑法不處罰過失毀損，該部分既未經檢察官起訴
              ，則僅限於原告丁○○身體受傷部分，始得提起附帶民事訴訟，關於
              汽車毀損部分，應不得提起，刑庭本應駁回原告此部分之訴而未駁回
              ，民事庭自可依民事訴訟法第二四九條第一項第六款之規定駁回之，
              故原告丁○○請求被告賠償汽車損害部分金額二十萬二千五百七十八
              元，顯然於法不合。
    （Ｃ）對於精神損害二十萬元部分。
        （ａ）按因受傷所受肉體及精神之痛苦，可請求精神慰撫金，其數額之決定
              ，通常是斟酌傷情是否嚴重，受傷之原因、傷害之動機、兩造之身份
              、地位、經濟情況及其他各情形。（參照五十一年台上字第二０二０
              號判決、六十三年台上字第四八九號判決）。
        （ｂ）原告雖因本件車禍而受傷，惟查原告之傷勢已痊癒，且亦不嚴重，並
              無任何後遺症，此有醫院診斷證明書附卷足稽。亦未斟酌雙方之經濟
              、地位、身份、傷勢及其他一切情況請求賠償二十萬元，顯然偏高無
              理由，以請求一萬五千元較合理。
２．對於原告戊○○請求賠償精神損害七萬元部分：
    （Ａ）原告戊○○因本件車禍受傷於八十七年十二月二十七日至成大醫院急診，
          十二月二十八日由急診轉院，八十八年一月二十五日門診治療現已痊療，
          並無任何遺症，所受之傷勢輕微，此有醫院診斷證明書附卷足稽。原告請
          求賠償精神損失七萬元，顯然偏高，且亦未斟酌雙方之經濟地位、身份、
          傷勢等一切情形，顯然不理，以請求五千元較合理。
３．對於原告葉周錫請求賠償五萬二千二百五十九元部分：
    （Ａ）醫藥費二千二百五十九元部分：
          原告請求成大醫院醫院醫藥費一千六百零九元，惟查八十八年一月十四
            日之證明書費二百元非醫療所必需，依法不得請求扣除證書費二百元後
            ，請求一千四百零九元，此有收據足稽（證二）。
          原告請求奇美醫院醫五百五十元醫藥費，惟查八十八年四月二十三日之
            證明書費一百元非醫療所必需，依法不得請求，扣除證書費一百元後，
            僅得請求四百五十元，此有收據足稽（證三）。
          依前開說明，原告得請求醫療費用一千八百五十九元。
    （Ｂ）對於請求精神損失五萬元部分：
          原告因本件車禍左腳受有慢性潰瘍，傷勢極微，無任何後遺症，早已痊
            癒，此有醫院診斷證明書附卷足稽。原告未斟酌雙方之經濟、地位、身
            份、傷勢及其他一切情形請求精神損失，顯屬偏高不合理，以五千元較
            合理。
４．對於原告己○○等請求精神損失賠償二萬元部分，查原告因本件車禍受有前額瘀
    腫、上唇裂傷（約０．５公分），傷勢極輕微，現早已痊癒亦無任何後遺症，原
    告未斟酌雙方之經濟、地位、身份、傷勢及其他一切情形，請求賠償精神上之損
    失二萬元，顯屬偏高不合理，以五千元較合理。
５．對於乙○○○請求賠償金額一百九十四萬九千五百五十八元部分：
    （Ａ）醫藥費四十八萬六千元部分。
        （ａ）原告因本件車禍受有脊髓損傷合併雙上肢輕癱、右脛骨骨折，於八十
              七年十二月二十八日住院，八十八年一月七日住入復建病房，於八十
              八年二月五日出院，宜門診追治療，此有成大醫院八十八年八月十
              日診斷證明書附卷足稽。
        （ｂ）對原告主張因本件車禍自八十七年十二月二十九日至八十八年七月五
              日止支付長恩養護中心看護費用五十七萬九千零五十元，提出長恩養
              護中心收費證明單，被告均予以否認。請原告提出該養護中心之統一
              發票以資證明。
        （ｃ）按原雖因本件車禍在成大醫院住院，惟原告於八十七年十二月二十八
              日住院入神精外科病房，於八十八年一月七日住入復健病房，於八十
              七年十二月二十八日至八十八年一月六日止未轉入復健病房前其病情
              尚有需要僱人長期二十四小時看護之必要，自八十八年一月七日起住
              入復健病房至八十八年二月五日出院，從事病人身體復健治療時，表
              示病情已好轉可從事身體復健治療，自無僱用看護工一天二十四小時
              長期看護之必要，原告請求自八十八年一月七日起至八十八年七月五
              日止之二十四小時看護費用乙節，顯然無必要。且原告於八十八年二
              月五日出院後依醫師囑咐宜門診追治療，原告之病情早已好轉，自
              無再僱用看護工一天二十四小時長期看護之必要。又經向長恩醫院養
              護中心電話查詢結果該中心收養安置長期需要看護人身體癱瘓病人，
              每月僅需看護費用一萬五千元，原告主張長恩養護中心看護費用一天
              收費二千四百元乙節，顯屬虛報，看護費用偏高不合理，請原告提出
              該養護中心收取看護費用之統一發票以資證明。
    （Ｂ）對於請求工作損失四十六萬三千五百五十八元部分：
        （ａ）原告主張受傷前原從事修補衣服工作，每日平均修補兩條褲角每條五
              十元，修補拉鍊每天五件每件七十元，合計損失新台幣四百五十元，
              年損失十六萬二千元，三年期間依霍夫曼式計算合計損失四十六萬三
              千五百五十八元乙節，被告予以否認，請原告對此事實負舉證責任，
              以實其說。
    （Ｃ）對原告請求精神損失一百萬元部分：
        （ａ）原告因本件車禍受有脊髓損傷合併雙上肢輕癱，左脛骨骨折，惟查其
              傷勢已痊癒，且未斟酌雙方之經濟、地位、身份、傷勢及其他一切情
              形，請求賠償精神上之損失一百萬元，顯屬偏高不合理，以賠償十萬
              元較合理。
四、敬請鈞院鑒核，依法判決如訴之聲明，以維權益。
謹        狀


司法院資訊處製作；財團法人民間司法改革基金會備份。
